臺灣臺北地方法院民事裁定
111年度訴字第2023號
原      告  中國信託商業銀行股份有限公司


法定代理人  利明献  


被      告  歐美秀  
上列當事人間請求給付簽帳卡消費款等事件，本院裁定如下：
    主  文
本件移送臺灣臺南地方法院。
    理  由
一、按當事人得以合意定第一審管轄法院；第24條之合意管轄，
    如當事人之一造為法人或商人，依其預定用於同類契約之條
    款而成立，按其情形顯失公平者，他造於為本案之言詞辯論
    前，得聲請移送於其管轄法院，民事訴訟法第24條第1項前
    段、第28條第2項前段分別定有明文。考其立法意旨，在於
    當事人之一造為法人或商人時，通常占有經濟上之強勢地位
    ，如因契約涉訟而須赴被告之住、居所地應訴，無論在組織
    及人員編制上，均尚難稱有重大不便。如法人或商人以預定
    用於同類契約之債務履行地或合意管轄條款，與非法人或商
    人之他造訂立契約時，他造就此類條款表面上雖有締約與否
    之自由，實際上幾無磋商或變更之餘地。則一旦因該契約涉
    訟，他造即必須遠赴法人或商人以定型化契約所預定之法院
    應訴，在考量應訴之不便，且多所勞費等程序上不利益之情
    況下，經濟上弱勢者往往被迫放棄應訴之機會，如此不僅顯
    失公平，並某程度侵害經濟上弱勢者在憲法上所保障之訴訟
    權，於是特別明文排除合意管轄規定之適用。是以，定型化
    契約當事人因此爭執涉訟時，如法人或商人據此向合意管轄
    法院起訴，在不影響當事人程序利益及浪費訴訟資源之情況
    下，非法人或商人之他造於為本案之言詞辯論前，得聲請移
    送於其管轄法院。因此，在無其他特別審判籍管轄法院之適
    用時，法院受理此種移轉管轄之聲請，自應依民事訴訟法第
    1條「以原就被」原則定管轄法院。
二、經查，本件原告固主張依兩造訂立之信用卡申請書約定條款
    第28條、借據約定書第10條約定，兩造合意因各契約涉訴時
    ，由本院為第一審管轄法院，爰向本院起訴請求被告給付簽
    帳卡消費款、借款等語。惟查，被告之住所地在臺南市安平
    區，此有被告提出之聲請移轉管轄狀及檢附之身分證影本在
    卷可證（見本院卷第109、111頁），非在本院轄區，則被告
    之日常生活作息地點既在臺南市，於發生本件簽帳卡消費款
    及借款紛爭而須訴訟時，自以在該處應訴最稱便利，且在考
    量勞力、時間及費用等程序利益之情況下，原告作為一法人
    ，以事先擬定之契約條款約定本院為管轄法院，即屬顯失公
    平，為保護經濟上弱勢之被告，揆諸前揭規定及說明，本件
    即應排除合意管轄規定之適用。兩造間既無其他特別審判籍
    管轄法院規定之適用，依民事訴訟法第1條第1項之規定，本
    件自應由臺灣臺南地方法院管轄，爰依被告聲請將本件移送
    於該管轄法院。
三、依民事訴訟法第28條第2項前段規定，裁定如主文。
中　　華　　民　　國　　111 　年　　5 　　月　　13　　日
                  民事第六庭    法　官　林春鈴

以上正本係照原本作成
如對本裁定抗告須於裁定送達後10日內向本院提出抗告狀，並繳
納抗告費新臺幣1,000元
中　　華　　民　　國　　111 　年　　5 　　月　　13　　日
                                書記官　鍾尚勲